【裁判字號】    99,台非,102
【裁判日期】    990408
【裁判案由】    妨害公務聲請沒入保證金
【裁判全文】
最高法院刑事判決              九十九年度台非字第一０二號
上  訴  人  最高法院檢察署檢察總長
被      告  甲○○
具  保  人
即受裁定人  乙○○
上列上訴人因被告妨害公務案件，對於台灣基隆地方法院中華民
國九十八年十一月十八日第一審沒入保證金之確定裁定（九十八
年度聲字第一二一七號，聲請案號：台灣基隆地方法院檢察署九
十八年度執聲沒字第六五號），認為違背法令，提起非常上訴，
本院判決如下：
    主  文
原裁定撤銷。
檢察官之聲請駁回。
    理  由
非常上訴理由稱： 「1、按判決不適用法則或適用不當者，為違
背法令，刑事訴訟法第三百七十八條定有明文。又同法第一百十
八條之沒入保證金，係因被告於具保人以相當金額具保後逃匿，
所給予具保人之制裁，雖與刑法從刑之沒收有別，但此項刑事訴
訟法上之沒入裁定，依同法第四百七十條第二項規定，既具有強
制執行之名義，自與判決有同一效力，於裁定確定後，發見有違
法情形，得提起非常上訴。又具保停止羈押之被告逃匿者，應命
具保人繳納指定之保證金額並沒入之，不繳納者強制執行，保證
金已繳納者沒入之，同法第一百十八條定有明文。是沒入具保人
繳納之保證金，應以被告在逃匿中為其要件，具保停止羈押之被
告雖曾逃匿，但既經緝獲歸案，即不可再謂其逃匿而裁定沒入具
保人繳納之保證金（貴院九十三年度台非字第五０號判決參照）
。 2、查本件被告甲○○於台灣基隆地方法院檢察署九十八年度
偵字第六五一號妨害公務案件偵查期間，由具保人乙○○具保繳
納新台幣（下同）六千五百元，將被告停止羈押。嗣該案偵結起
訴，經台灣基隆地方法院判處拘役二十日、五十日，應執行拘役
六十日確定，並送台灣基隆地方法院檢察署執行。該署傳拘受刑
人未獲，於民國九十八年十一月十一日以基檢達執丁緝字第0010
61號通緝書通緝。嗣被告於九十八年十一月十五日為警緝獲到案
，經檢察官於同日指揮發監執行，有台灣基隆地方法院檢察署九
十八年度執聲沒字第六五號執行卷宗、基隆市警察局第三分局九
十八年十一月十五日基警三分偵字第0980363395號通緝案件報告
書、台灣基隆地方法院檢察署九十八年十一月十五日執行指揮書
、執行案件資料表、台灣高等法院在監在押全國紀錄表等件附卷
可稽。被告雖在該案執行中因逃匿致傳拘無著，並遭通緝，但既
經緝獲，並由檢察官於九十八年十一月十五日發監執行，即不可
再謂其逃匿而裁定沒入具保人繳納之保證金。乃原審竟又於九十
八年十一月十八日以被告逃匿為由，裁定沒入該具保人繳納之保
證金，自有適用法則不當之違法。爰依刑事訴訟法第四百十一條
、第四百四十三條提起非常上訴，以資糾正。」等語。
本院按刑事訴訟法第一百十八條之沒入保證金，係因被告於具保
人以相當金額具保後逃匿，所給予具保人之制裁，雖與刑法從刑
之沒收有別，但此項刑事訴訟法上之沒入裁定，依同法第四百七
十條第二項規定，既具有強制執行之名義，自與判決有同一效力
，於裁定確定後，發見有違法情形，得提起非常上訴。又具保停
止羈押之被告逃匿者，應命具保人繳納指定之保證金額並沒入之
，不繳納者強制執行，保證金已繳納者沒入之，刑事訴訟法第一
百十八條定有明文。是沒入具保人繳納之保證金，應以被告在逃
匿中為其要件，具保停止羈押之被告雖曾逃匿，但既經緝獲歸案
，即不可再謂其逃匿而裁定沒入具保人繳納之保證金。被告甲○
○於台灣基隆地方法院檢察署九十八年度偵字第六五一號妨害公
務案件偵查期間，由具保人乙○○具保繳納六千五百元，將被告
停止羈押。嗣該案偵結起訴，經台灣基隆地方法院判處拘役二十
日、五十日，應執行拘役六十日確定，並送台灣基隆地方法院檢
察署執行。該署傳拘被告未獲，於九十八年十一月十一日以基檢
達執丁緝字第001061號通緝書通緝。嗣被告於九十八年十一月十
五日為警緝獲到案，經檢察官於同日指揮發監執行，有台灣基隆
地方法院檢察署九十八年度執聲沒字第六五號執行卷宗、基隆市
警察局第三分局九十八年十一月十五日基警三分偵字第09803633
95號通緝案件報告書、台灣基隆地方法院檢察署九十八年十一月
十五日執行指揮書、執行案件資料表、台灣高等法院在監在押全
國紀錄表等件附卷可稽。被告雖在該案執行中因逃匿致傳拘無著
，並遭通緝，但既經緝獲，並由檢察官於九十八年十一月十五日
指揮發交執行，即不可再謂其逃匿而裁定沒入具保人繳納之保證
金，乃原審於九十八年十一月十八日以被告逃匿為由，裁定沒入
該具保人所繳納之保證金六千五百元，自有適用法則不當之違背
法令。案經確定，且於受裁定人不利，非常上訴意旨執以指摘，
洵有理由，應由本院將原裁定撤銷，並駁回檢察官沒入保證金之
聲請，以資救濟。
據上論結，應依刑事訴訟法第四百四十七條第一項第一款，判決
如主文。
中    華    民    國  九十九  年    四    月    八    日
                      最高法院刑事第八庭
                          審判長法官  洪  文  章
                                法官  王  居  財
                                法官  郭  毓  洲
                                法官  黃  梅  月
                                法官  邱  同  印
本件正本證明與原本無異
                                      書  記  官
中    華    民    國  九十九  年    四    月   十二   日
                                                     m

司法院資訊處製作；財團法人民間司法改革基金會備份。
